臺灣臺南地方法院交通事件裁定　　　　　　　　　　九十三年度交聲字第六一四號
　　移送機關　交通部公路總局嘉義區監理所臺南監理站
　　受處分人
　　即異議人　正道交通事業有限公司
　　代 表 人　林唐秀娥
右列受處分人因違反道路交通管理處罰條例案件，對於交通部公路總局嘉義區監理所
臺南監理站九十三年十一月三十日所為之裁決處分（處分案號：嘉監南字第裁七四—
Ｚ00000000號）聲明異議，本院裁定如左：
    主  文
異議駁回。
    理  由
一、聲明異議意旨略以：受處分人即異議人正道交通事業有限公司（下稱正道公司）
    所有之車牌號碼ＷＢ—三二二號營業一般大貨車，雖於民國九十三年十一月十五
    日下午六點四十分左右，有由該公司之司機林清俊駕駛，並於行經國道三號高速
    公路南下三四二公里處時，為內政部警政署國道公路警察局第八警察隊警員攔檢
    發現林清俊係無合格駕駛執照駕車，而經警當場開單舉發等事實。而後來原處分
    機關即交通部公路總局嘉義區監理所臺南監理站經查證結果，發現該司機林清俊
    原有大貨車職業駕駛執照，因逾一年未審驗而被註銷，乃引用道路交通管理處罰
    條例第二十一條之一第一項第五款及第三項等規定，裁處異議人罰鍰新臺幣六萬
    元，並吊扣上開大貨車之汽車牌照三個月。然而，因為該司機林清俊至異議人公
    司應徵時，異議人公司之人員當場查驗其駕照係正常有效，異議人始予以僱用，
    且異議人係接獲本件舉發通知單才發現司機林清俊所持之職業駕駛駕照已被逕行
    註銷，足見異議人係在不知情之狀況下遭受連帶處分。又由於此項違規實屬司機
    林清俊之個人行為，非屬異議人未善盡管理之責，此亦有司機林清俊所書立之切
    結書一份以玆證明。而異議人一向秉持嚴謹之管理理念，每月均多次檢查僱用司
    機之駕照資格。異議人實無法判斷司機所考領之駕駛執照已被吊扣或註銷，顯見
    異議人公司應已盡司機駕駛資格之查核義務，而不需受到處罰，故異議人不服原
    裁處，乃提起本件異議。
二、按汽車駕駛人駕駛大貨車，有使用註銷之駕駛執照駕車者，汽車所有人及駕駛人
    各處新臺幣四萬元以上八萬元以下罰鍰，並當場禁止該汽車駕駛人繼續駕駛及扣
    留其車輛牌照，並吊扣其汽車牌照三個月，道路交通管理處罰條例第二十一條之
    一第一項第五款及第三項分別定有明文。
三、經查：
    （一）受處分人即異議人正道公司並不否認其所有之車牌號碼ＷＢ—三二二號營
          業一般大貨車，有於上開時間，由該公司之司機林清俊駕駛而在行經國道
          三號高速公路南下三四二公里處時，為內政部警政署國道公路警察局第八
          警察隊警員攔檢發現司機林清俊係無合格之駕駛執照駕車等事實，且有內
          政部警政署國道公路警察局公警交字Ｚ00000000號舉發違反道路
          交通管理事件通知單一份在卷可參。又前述大貨車司機林清俊之職業大貨
          車駕駛執照，應審日期為九十年十二月二十五日，因其逾期已達一年以上
          ，未申請職業駕駛執照審驗，業經該管監理機關即移送機關交通部公路總
          局嘉義區監理所臺南監理站於九十二年一月六日，逕行註銷其職業駕駛執
          照等情，亦有駕駛人林清俊之交通部製發汽車駕駛執照影本及汽車駕照基
          本資料查詢表各一份存卷足憑。從而，異議人所有之上述營業大貨車，有
          於前開時、地，由駕駛執照業經註銷之駕駛人林清俊所駕駛之違規事實，
          應可認定。
    （二）其次，道路交通管理處罰條例第二十一條之一第一項、第三項，規定聯結
          車、大客車、大貨車等汽車所有人，因車輛駕駛人有無照駕駛、駕照吊扣
          期間駕車或駕駛執照經註銷仍駕車等違規事由時，亦應同受罰鍰並吊扣該
          車牌照等處罰，係因聯結車、大客車、大貨車等大型車輛，不僅車體龐大
          堅固，而且載運貨物或人員之數量亦多，如駕駛不慎而發生交通事故時，
          所造成之財物損失及人員傷亡等情況，均較一般車輛肇事來得嚴重，故前
          開車輛行駛於道路上，對於其他用路人或車上之人員而言，顯然具有較大
          之危險性；另前述車輛之駕駛人客觀上復係為該車汽車所有人所使用，並
          接受汽車所有人之指示而為汽車所有人服勞務，汽車所有人則因駕駛人駕
          車執行貨物或人員運送等業務，而獲取前述車輛營運之利益，故汽車所有
          人對於其所有車輛之駕駛人，應負起積極且嚴格之監督注意管理義務，亦
          屬當然。基此，為加強右述大型車輛之行車安全，並期汽車所有人共負維
          護交通秩序及確保交通安全之責，如前述車輛之汽車駕駛人有道路交通管
          理處罰條例第二十一條之一第一項各款之違規情形時，除對該車駕駛人予
          以處罰外，對汽車所有人亦同時科以罰鍰，並吊扣違規車輛之牌照，經核
          尚屬適當且必要之交通安全管理措施及規定。
    （三）本件受處分人即異議人正道公司雖極力辯稱：司機林清俊至異議人公司應
          徵時，提出有效期間至九十三年十二月二十五日之駕駛執照，以供異議人
          查證，且每月亦多次檢查司機之駕照資格，故異議人已盡司機駕駛執照查
          核之義務等語。然而，如前所述，本件大貨車之實際駕駛人林清俊既為異
          議人之受僱人，並駕駛異議人所有之大貨車執行運送貨物等業務，而使異
          議人獲取車輛營運之利益，故異議人對其本有積極與嚴格監督管理之責。
          又因大貨車司機每日駕車在外行駛，違反道路交通管理處罰條例之行為，
          本即可能隨時發生，因之異議人對於其公司駕駛人之平日違規情形及駕駛
          執照之實際使用狀態，亦應隨時查核注意，並非於駕駛人應徵時簡單查驗
          司機之駕駛執照，與事後粗略定期檢查駕駛執照，即可認為汽車所有人已
          盡監督管理之責。此外，職業汽車駕駛人之駕駛執照需定期審驗（道路交
          通安全規則第五十四條第一項參照），且需逾期一年以上未申請審驗者，
          該管監理機關始會依照道路交通管理處罰條例第二十六條之規定予以逕行
          註銷等情，亦應係經營汽車交通事業之異議人所能熟知之事項，而異議人
          對於其公司司機之駕駛執照是否定期申請審驗，亦非難以查知，且該公司
          司機之職業駕駛執照因逾期審驗而遭逕行註銷前，則尚有相當長之期間得
          以讓異議人發現該司機之駕駛執照是否定期審驗，故異議人亦難主張該公
          司司機之職業駕駛執照逾期審驗而遭逕行註銷一情，係該司機之個人行為
          ，其並無從查知，而欲圖免前述汽車所有人之違規責任。
    （四）何況汽車所有人只需取得駕駛人之書面同意，則可據以向公路監理機關申
          請查詢該職業駕駛人之相關資料及違規情形，同時，為配合道路交通管理
          處罰條例第九十二條之一之修正（自九十二年六月一日施行），汽車所有
          人應對所屬駕駛人善盡管理責任，故雇主亦可上網至公路監理加值服務網
          之駕駛人管理系統查詢，且只需於查詢前申請ＧＣＡ憑證向所屬監理
          單位申請系統帳號向中華電信營業窗口申請公路監理加值業務帳號（Ｎ
          帳號）三項，即可使用該查詢系統等情，顯見異議人確有多項管道得以隨
          時密切查知其所僱用之駕駛人是否違規，以及隨時瞭解該駕駛人之駕駛執
          照實際使用狀態。然而，本件受處分人即異議人正道公司雖於司機林清俊
          前來應徵時，曾簡略查驗駕駛執照，但並未於取得駕駛人林清俊之書面同
          意後（參照卷附之查詢駕駛資料同意書），隨時據以向公路監理機關、警
          察機關等相關單位申請查詢該職業駕駛人之相關資料及違規情形，而僅自
          行定期粗略查核駕駛執照，此等情形實難認為異議人已盡到其對駕駛人之
          嚴格監督管理責任，故異議人上述所辯：其已盡到司機駕駛執照查核之義
          務等語，經核並非可採。
    （五）至受處分人即異議人正道公司因本件實際駕駛人林清俊駕駛執照逾期審驗
          經註銷後仍駕駛大貨車之違規事實，而受到道路交通管理處罰條例之相關
          規定處罰後，是否得以向該司機林清俊請求損害賠償，則係異議人與該司
          機間有關僱傭契約所衍生之另一民事法律問題，與異議人應受之相關交通
          違規處罰，經核尚屬無涉。又司機林清俊事後所書立之切結書內容（參見
          卷附之九十三年十二月二日切結書），亦僅係該司機個人之片面說詞，異
          議人亦難據此而主張其已盡到嚴格監督管理之注意義務，均附此敘明。
四、綜上所述，受處分人即異議人正道公司之司機林清俊於右述時、地，在駕駛執照
    逾期審驗經註銷後，仍駕駛前述大貨車在道路上行駛之違規事實既可認定，而異
    議人又為該大貨車之汽車所有人，則移送機關即交通部公路總局嘉義區監理所臺
    南監理站經查證後，引用前開道路交通管理處罰條例第二十一條之一第一項第五
    款及第三項等規定，裁處異議人罰鍰新臺幣六萬元，並吊扣該汽車牌照三個月，
    於法尚無不當。至本件異議內容，經核均無理由，故應予以駁回。
五、據上論斷，應依道路交通案件處理辦法第十九條，裁定如主文。
中    華    民    國      九十四      年      二        月      三      日
                              臺灣臺南地方法院交通法庭
                                  法  官    陳  志  成
右正本證明與原本無異。
如不服本裁定應於送達後五日內向本院提出抗告狀。
                                  書記官    黃  瓊  蘭
中    華    民    國      九十四      年      二        月      三      日
